【裁判字號】    89,自,126
【裁判日期】    890619
【裁判案由】    詐欺
【裁判全文】
臺灣臺中地方法院刑事判決                          八十九年度自字第一二六號
    自  訴  人  甲○○
    被      告  乙○○
右列被告因詐欺案件，經自訴人提起自訴，本院判決如左：
    主  文
乙○○無罪。
    理  由
一、自訴意旨略以：乙○○於民國八十七年五月十三日向自訴人佯稱：「因家中急用
    ，可否向你借款新台幣 (下同)四十萬元，並保證於一星期後清償」等語，自訴
    人經乙○○一再哀求，基於情誼，不旋有詐，於翌日將四十萬元匯入乙○○指定
    之金融機構大里市農會金城辦事處帳號後，同月十四日以電話聯絡乙○○即無訊
    息，自訴人方知有異，前往乙○○台中居處即台中市○區○○○街一二五巷三○
    號二樓，發現被告不知去向，始知受騙，因認被告乙○○涉有詐欺罪嫌。
二、按犯罪事實，應依證據認定之，無證據不得推定其犯罪事實，又不能證明被告犯
    罪者，應為無罪之諭知，刑事訴訟法第一百五十四條、第三百零一條第一項定有
    明文。而自訴人在刑事訴訟上為原告之身分，對於其所訴之事實應舉出證據，不
    得僅憑自訴人之陳述作為認定事實之唯一證據，最高法院亦著有七十二年度台上
    字第四三二二號判決可資參酌。又刑法上詐欺罪之成立，以意圖為自己或第三人
    不法之所有，以詐術使人將本人或第三人之物交付為要件，所謂詐術使人交付，
    必須被詐欺人因其詐術而陷於錯誤，若所用之方法，不能認為詐術者，亦不致使
    人陷於錯誤，則要難以該罪相繩，最高法院四十六年台上字第二六○號判例可資
    參照。況民事債務人於債之關係成立後，舉凡因不可歸責自己之事由而不能給付
    ，或因合法主張抗辯而拒絕給付，甚或在負債之後另起惡意遲延給付，均有可能
    ，非可盡予推定為自始即無意給付，而係以詐術使人陷於錯誤完成交易之財產犯
    罪。
三、本件自訴人認被告乙○○涉有詐欺罪嫌，無非以卷附台中市第三信用合作社匯款
    回條乙紙為其論據。訊據被告乙○○，對於向自訴人借用前揭四十萬元款項之事
    實，固不否認，惟矢口否認有何詐欺情事，辯稱：伊向自訴人借四十萬元係供軋
    票用，並非家中有急用，亦非進貨之用，伊無詐欺犯行等語。經查：被告二人間
    前已金錢往來一段期間，往來款項達數百萬元，其前均係有借有還，僅有本件四
    十萬元及其前另七十八萬元借款尚未清償，所借款項非供軋票即供進貨之用，借
    款時同時開立七至十天票期之支票，為二造所不爭執，復有匯款單、活期存摺交
    易明細各乙紙支票及退票理由單各二紙在卷足稽。又自訴人前於自訴狀中稱，被
    告借用四十萬元時係稱聲稱「家中有急用，保證一星期後清償」，於辯論終結期
    日改稱「被告說要進一批貨，金額不夠，說調幾天」，復稱「被告每次借款不是
    軋票就是進貨，這次有說急用」，其指述之詞前後不一，又無其他證據足資佐證
    其所稱被告確曾聲稱「家中有急用，保證一星期後清償」之事實，復為被告所否
    認，本院尚難以自訴人前後不一之指述，遽認被告確有詐欺情事。又本件業經二
    造達成和解，有和解書乙紙附卷可稽，性質上當屬嗣後給付不能之民事債務不履
    行問題，與刑法詐欺罪間尚屬有間。此外，查無其他積極事證足以證明被告何詐
    欺犯行，因不能證明被告有自訴人所指詐欺犯行，為昭審慎，自應為被告乙○○
    無罪之諭知。
據上論斷，應依刑事訴訟法第三百四十三條、第三百零一條第一項，判決如主文。
中      華      民      國    八十九    年      六      月      十九    日
                                臺灣臺中地方法院刑事第四庭
                                    法  官  陳  學  德
右正本證明與原本無異。
如不服本判決，應於判決送達後十日內向本院提出上訴狀，上訴於臺灣高等法院臺中
分院( 須附繕本 )。
                                    書記官
中      華      民      國    八十九    年      六      月      二十    日


司法院資訊處製作；財團法人民間司法改革基金會備份。
